臺灣屏東地方法院刑事判決　　　　　　　　　　　　　九十二年度重訴字第一一號
　　公　訴　人　臺灣屏東地方法院檢察署檢察官
　　被　　　告　乙○○
　　選任辯護人　吳豐賓
右被告因殺人案件，經檢察官提起公訴（九十二年度偵字第三二三九號），本院判決
如左：
    主  文
乙○○殺人，處有期徒刑拾伍年。
    事  實
一、乙○○與林文龍為朋友關係，緣林文龍時常在眾多朋友面前數落乙○○身為年輕
    人卻不工作，沒有用等語，致乙○○心生不滿而有報復之心，乙○○因知悉林文
    龍平日獨居於屏東縣南州鄉○○村○○段一四六地號檳榔園內之工寮，中午時刻
    有洗澡、睡覺之習慣，遂於民國九十二年六月二十五日十五時許，基於殺人之犯
    意，騎乘腳踏車前往前述檳榔園，並攜帶鐵製、刀鋒銳利、客觀上具有危險性、
    足資作為凶器、用以砍香蕉樹之刀子一把（未扣案），趁林文龍毫無防備之時，
    持前述之香蕉刀猛砍林文龍，造成林文龍之頭頂、後枕、顏面、頸部、右肩、兩
側上肢、左下肢及背部共有逾二十處大小不等之砍傷及切割傷，下顎骨和枕骨並
    骨折，林文龍因全身多處砍傷致失血過多而死亡。
二、案經林文龍之配偶甲○○訴請臺灣屏東地方法院檢察署檢察官相驗後偵查起訴。
    理  由
一、訊據被告堅決否認有於右揭時、地持刀殺被害人林文龍之事實，辯稱：自己未到
    過乙○○居住之檳榔園云云，其選任辯護人另辯稱：被告精神異常，不知當時為
    何會殺被害人，絕無殺人故意云云。經查：
（一）被告於九十二年六月二十五日下午三時許，騎腳踏車持割香蕉用之銳利彎刀一
      把，由同安路往東朝武當殿方向（即林文龍居住之檳榔園方向）直行，嗣於同
      日下午四時許，騎腳踏車持割香蕉用之彎刀一把，由同安路往牛埔路方向（即
      被害人住家方向）直行，業據證人丁○○、丙○○分別結證明確，並有屏東縣
      警察局東港分局繪製之案發現場附近地標簡圖可資參照，而被告當日所穿之衣
      褲經警扣案後，發現上衣背面沾有多點小圓點狀血跡，除經本院勘驗屬實外，
      該上衣血跡經刑事警察局鑑驗之結果，與死者林文龍DNA－STR型別相同，有九
      十二年六月二十七日刑事警察局刑醫字第0920121229號鑑驗書在卷可證；再林
      文龍因全身遭多處砍傷，以致失血過多死亡，死亡原因為他殺等情，亦有法務
      部法醫研究所（九二）法醫所醫鑑字第○九○九號鑑定書、驗斷書、相驗屍體
      證明書附卷可佐，是被告於案發時點應正身處於被害人所在之前述檳榔園，且
      被害人林文龍全身多處砍傷確係被告所為，應可認定。
（二）按割香蕉用之彎刀對人體有殺傷力，被告持該類刀刃，猛砍被害人林文龍，造
      成林文龍之頭頂、後枕、顏面、頸部、右肩、兩側上肢、左下肢及背部共有逾
      二十處大小不等之砍傷及切割傷，下顎骨和枕骨並骨折，使分別受有如上鉅創
      ，足見被告用力至猛，殺意甚堅，被告前述所辯顯係卸責之詞，殊無可取，罪
      證明確，被告殺人犯行堪足認定。綜上所述，本案事證明確，應依法論科。
二、核被告所為，係犯刑法第二百七十一條第一項之殺人罪。被告雖提出身心障礙手
    冊證明其係中度精神分裂症患者，並引用屏安醫院九十二年十月九日屏安醫字第
    ○○○一一六九號函覆之鑑定報告書，證明其行為時係處於精神耗弱狀態云云。
    惟按刑法第十九條第二項所謂精神耗弱人之行為得減輕其刑，係指其行為時在精
    神耗弱狀態而言，其間發的精神病態者，即應以其行為是否出於精神耗弱狀態存
    在中為得減之標準，不能由其犯罪後罹於精神病態而與精神耗弱人之行為同論，
    有最高法院四十五年度台上字第五三○號判決可資參考，查：
１、被告有親屬計八人擔任警察，業據被告於本院審理中自承，並有警員戊○○製作
    之訪查報告在卷可證（該文書為公務員職務上製作之證明文書，依刑事訴訟法第
    一百五十九條之四第一款，具有證據能力，附此敘明），是鑑定被告精神狀態之
    訪談者認被告自稱親屬皆為警察之前述陳述為精神上之妄想（見該精神鑑定報告
    第二頁），顯非可採，其據以論斷被告精神狀態之依據既有錯誤，該鑑定報告之
    結果即難遽採。
２、又被告行為後神態正常，業據案發後曾目擊被告之證人丙○○證述明確，而被告
    被捕後迄今，就所有與案情有關之事項均行使緘默權，拒絕回答，就自己之年籍
    、家庭狀況則皆能為清楚明確之陳述，有全案卷證可稽，再被告被捕時身穿之上
    衣前面下擺有清洗過之痕跡，被逮捕時上衣下擺仍處潮濕狀態，上衣上半部則是
    乾的等情，亦據證人即查獲被告之警員己○○結證明確，足見案發當時，被告對
    於外界事物之知覺理會及判斷作用並未較常人為低而呈精神耗弱之狀態，且仍可
    辨識外界事物，並對周遭人事有所回應，於殺害被害人後仍知湮滅身上跡證，並
    知將兇器刀械丟棄，是被告於案發時顯係處於正常之心智精神狀態，可以認定；
    從而，本案尚無依刑法第十九條第二項規定減輕刑度之適用，應可認定。爰審酌
    被告因私人細故，竟萌殺意，殺害被害人乙○○，罔顧人命，惡性重大及被告智
    識程度、犯罪後毫無悔意等一切情狀，量處如主文所示之刑，以資懲儆。至犯罪
    所用之兇器，經被告丟棄，且無法證明為被告所有，爰不為沒收之諭知。
據上論斷，應依刑事訴訟法第二百九十九條第一項前段，刑法第二百七十一條第一項
，判決如主文。
本案經檢察官盧明軒到庭執行職務
中      華      民      國      九十三    年    一      月      八    日
                                      臺灣屏東地方法院刑事第六庭
                                          審判長法  官  石家禎
                                                法  官  許心
                                                法  官  林家聖
右正本證明與原本無異。
如不服本判決應於收受本判決送達後十日內向本院提出上訴書狀，其未敘述上訴理由
者，並得於提起上訴後十日內向本院補提理由書狀（均須按他造當事人之人數附繕本
 ）「切勿逕送上級法院」
                                                書記官  魏慧夷
中      華      民      國      九十三    年    一      月      八    日
附錄本案論罪科刑法條：
刑法第二百七十一條：殺人者，處死刑、無期徒刑或十年以上有期徒刑。
